【裁判字號】    99,訴,309
【裁判日期】    990525
【裁判案由】    違反毒品危害防制條例
【裁判全文】
臺灣彰化地方法院刑事判決               99年度訴字第309號
公  訴  人  臺灣彰化地方法院檢察署檢察官
被      告  甲○○
上列被告因違反毒品危害防制條例案件，經檢察官提起公訴（99
年度撤緩毒偵字第9 號及99年度毒偵字第224 號），被告於準備
程序中為有罪之陳述，經合議庭裁定由受命法官進行簡式審判程
序審理，本院判決如下：
    主    文
甲○○施用第一級毒品，累犯，處有期徒刑柒月，扣案之第一級
毒品海洛因壹包（驗餘淨重零點零玖壹貳公克）沒收銷燬之。又
施用第一級毒品，累犯，處有期徒刑拾月。應執行有期徒刑壹年
月，扣案之第一級毒品海洛因壹包（驗餘淨重零點零玖壹貳公
克）沒收銷燬之。
    事    實
一、甲○○前因施用毒品案件，經依本院以92年度毒聲字第1334
    號裁定送觀察、勒戒後，認無繼續施用毒品之傾向，於民國
    （下同）92年8 月13日釋放出所，並經臺灣彰化地方法院檢
    察署檢察官以92年度毒偵字第1515號為不起訴處分確定。又
    於前揭觀察、勒戒執行釋放後5 年內，再因施用一、二級毒
    品案件，經本院以95年度訴字第705 號分別判處有期徒刑8
    月、3 月，應執行有期徒刑10月確定，並於96年7 月1 日執
    行完畢出監。詎仍不知警惕，先後於下列時地，施用第一級
    毒品海洛因，陳述如下：
(一)、復基於施用第一級毒品海洛因之犯意，於98年2 月12日下午
    4 時許，在其位於彰化縣員林鎮○○路○ 段492 巷94號住處
    內，以將海洛因粉末摻入香菸內點燃吸食方式，施用第一級
    毒品海洛因一次。嗣經員警於98年2 月15日下午9 時許，在
    員林鎮○○路○ 段18號前，發現其行跡可疑而對其施以盤查
    ，其於偵查犯罪職權之機關或個人尚未發覺其涉有上開犯罪
    前，主動取出第一級毒品海洛因（淨重0.0942公克，驗餘淨
    重0.0912公克）供警查扣，以及向員警坦認前開施用海洛因
    而自首，並接受裁判，同意員警採集其尿液送驗，結果呈可
    待因及嗎啡陽性反應。
(二)、另基於施用第一級毒品海洛因之犯意，於98年12月29日晚間
     7、8 時許，在同一住處內，以將海洛因粉末摻入香菸內點
    燃吸食方式，施用第一級毒品海洛因一次。嗣經員警於98年
    12月31日上午7 時10分許，員警持法院所核發之搜索票至其
    上開住處執行搜索，並經其同意採集尿液送驗，結果呈嗎啡
    陽性反應。
二、案經彰化縣警察局員林分局報請臺灣彰化地方法院檢察署檢
    察官偵查起訴。
    理    由
一、上揭事實，業據被告甲○○於本院審理中坦承不諱，且其於
    98年2 月15日警查獲時所採取之尿液，經送鑑驗結果，確呈
    可待因及嗎啡陽性反應，而於98年12月31日為警查獲時所採
    取尿液，經送鑑驗結果，確呈嗎啡陽性反應，此有彰化縣警
    察局員林分局委託檢驗尿液代號與真實姓名對照表及詮昕科
    技股份有限公司於98年2 月27日及99年1 月15日所出具之濫
    用藥物尿液檢驗報告各1紙附卷可稽。又扣案之白色粉末1包
    ，經送行政院衛生署草屯療養院鑑定結果，確含第一級毒品
    海洛因成分無訛，此有該院98年2 月24日草療鑑字第098020
    0210號鑑定書1 份附卷可稽，據上事證，並足徵被告前開施
    用第一級毒品海洛因2 次之自白核與事實相符，均堪可採為
    論罪科刑之依據。
二、按現行毒品危害防制條例就施用毒品者，僅於「初犯」及「
    5年後再犯」2種情形，有其追訴條件之限制，即須於初犯經
    觀察、勒戒或強制戒治釋放後，5年內均無施用毒品之行為
    ，始能認其前所實施之觀察、勒戒或強制戒治已足遮斷毒癮
    ，而得於5 年後再犯時，再予適用初犯之規定，重行觀察、
    勒戒等程序；倘5 年內已經再犯，被依法追訴處罰，縱其第
    3 次（或第3 次以上）施用毒品之時間在初犯釋放5 年以後
    ，即與「5 年後再犯」之情形有別，且因已於「5 年內再犯
    」，顯見其再犯率甚高，原實施觀察、勒戒或強制戒治，已
    無法收其實效，而無5 年戒斷期之存在，自無再經觀察、勒
    戒及強制戒治之必要，應由檢察官逕行起訴（最高法院95年
    度第7 次刑事庭會議決定參照）。再查，被告前因施用毒品
    案件，經依本院以92年度毒聲字第1334號裁定送觀察、勒戒
    後，認無繼續施用毒品之傾向，於92年8 月13日釋放出所，
    並經臺灣彰化地方法院檢察署檢察官以92年度毒偵字第1515
    號為不起訴處分確定。又於前揭觀察、勒戒執行釋放後5 年
    內，再因施用一、二級毒品案件，經本院以95年度訴字第70
    5 號分別判處有期徒刑8 月、3 月，應執行有期徒刑10月確
    定，並於96年7 月1 日執行完畢出監乙節，有臺灣彰化地方
    法院檢察署刑案資料查註紀錄表及臺灣高等法院被告前案紀
    錄表各1 份附卷可稽，因被告於上開觀察、勒戒執行完畢釋
    放及受不起訴處分後之5 年內，曾因施用毒品案件經法院宣
    示判決並確定，則揆諸前揭決議意旨，本件均毋須再重新施
    予觀察、勒戒或強制戒治之處遇程序，逕以訴追處罰，應予
    依法論科。
三、按海洛因係毒品危害防制條例所定之第一級毒品，不得非法
    施用。核被告所為，均係犯毒品危害防制條例第10條第1 項
    之施用第一級毒品罪。被告為施用毒品而持有第一級毒品，
    其持有之低度行為應為施用之高度行為所吸收，不另論罪。
    被告上開2 次施用毒品行為，犯意各別，行為互殊，應分論
    併罰。又被告有上開事實欄所載之有期徒刑執行完畢之紀錄
    ，有臺灣彰化地方法院檢察署刑案資料查註紀錄表及臺灣高
    等法院被告前案紀錄表各1 份附卷可稽，被告於受有期徒刑
    之執行完畢後，5 年內故意再犯有期徒刑以上之本件2 件施
    用第一級毒品罪，均為累犯，各應依刑法第47條第1 項規定
    ，加重其刑。再被告就事實欄一(一)之施用海因之犯行，係偵
    查犯罪職權之機關或個人尚未發覺前，主動向員警坦認有前
    開犯行而自首，且表示願意接受裁判等情，已據被告供述在
    卷，並有被告之警詢筆錄在卷可考，爰依刑法第62條前段之
    規定，得減輕其刑（先加後減）。爰審酌被告曾有施用毒品
    罪前科，猶再施用本件毒品，惟其對他人權益之侵害仍屬有
    限，且於審理時已坦承犯行，暨其施用之情節等一切情狀，
    分別量處如主文所示之刑，並定其應執行刑。至查獲之扣案
    第一級毒品海洛因1 包（淨重0.0942公克，驗餘淨重0.0912
    公克) ，為查獲之第一級毒品，爰依毒品危害防制條例第18
    條第1 項前段宣告沒收銷毀。
據上論斷，應依刑事訴訟法第273條之1第1項、第299條第1項前
段，毒品危害防制條例第10條第1項、第18條第1項前段，刑法第
11條、第47條第1 項、第62條前段、第51條第5 款，判決如主文
。
本案經檢察官蕭有宏到庭執行職務。
中    華    民    國    99    年    5     月    25    日
                  刑事第六庭          法  官  鮑慧忠
以上正本證明與原本無異。
如不服本判決應於收受判決後10日內向本院提出上訴書狀，並應
敘述具體理由；其未敘述上訴理由者，應於上訴期間屆滿後20日
內向本院補提理由書狀( 均須按他造當事人之人數附繕本) 「切
勿逕送上級法院」。
告訴人或被害人對於判決如有不服具備理由請求檢察官上訴者，
其上訴期間之計算係以檢察官收受判決正本之日期為準。
中    華    民    國    99    年    5     月    25    日
                                      書記官  林子惠
附錄本案論罪科刑法條全文：
毒品危害防制條例第10條
施用第一級毒品者，處 6 月以上 5 年以下有期徒刑。
施用第二級毒品者，處 3 年以下有期徒刑。

司法院資訊處製作；財團法人民間司法改革基金會備份。
